【裁判字號】    88,易,3203
【裁判日期】    890131
【裁判案由】    詐欺
【裁判全文】
臺灣臺北地方法院刑事判決                        八十八年度易字第三二三號
    公  訴  人  臺灣臺北地方法院檢察署檢察官
    被      告  乙○○
    選任辯護人  姜明遠
    被      告  癸○○
    選任辯護人  張香奚
右列被告等因詐欺案件，經檢察官提起公訴（八十八年度偵字第八七四九、第二三七
六四號），本院判決如左：
    主  文
癸○○無罪。
乙○○被訴部分公訴不受理。
    理  由
壹、公訴意旨略以：被告乙○○係華威通信網路股份有限公司（下稱華威公司）之實
    際負責人，明知華威公司已陷入財務困難，未具股票上市能力，竟夥同被告癸○○共同意圖為自己不法之所有，於民國八十七年十月間，由癸○○以華威公司關
    係企業華達國際企業股份有限公司（下稱華達公司）負責人名義，向告訴人庚○○佯稱欲設立加值型補習班，致庚○○陷於錯誤，於同月六日與之簽訂經營合夥
    契約，出資新臺幣（下同）八十萬元；乙○○等人並佯稱華威公司股票即將上櫃
    ，股價將訊速上揚至每股三、四十元，投資可獲利甚豐，庚○○不疑有他，乃以
    每股十二點五元之價格，購買華威公司尚未上市之股票二萬四千股，合計三十萬
    元，嗣因簽約後迄未見依約營運招生，屢經催促皆未置理，且發現華威公司簽發
    之支票接連跳票，乙○○等人甚且避匿不見，至此庚○○始知受騙。因認被告乙○○、癸○○共同涉犯刑法第三百三十九條第一項之詐欺取財罪嫌。
貳、被告癸○○部分：
    一、按犯罪事實應依證據認定之，無證據不得推定其犯罪事實，刑事訴訟法第一
        百五十四條定有明文。所謂證據，須適於為被告犯罪事實之證明者，始得採
        為斷罪資料，如未能發現相當證據，或證據不足以證明，自不能以推測或擬
        制之方法，以為裁判基礎。
    二、公訴人認被告癸○○涉有詐欺取財罪嫌，係以：右揭被訴事實，業據被害人
        指訴歷歷，核與證人即華威公司股東高運濤、會計冷麗雪等證述情節相符，
        並有合夥契約書、企劃書、股票及繳款書等影本附卷足資佐證；訊據被告癸○○，亦坦承明知華威公司於邀約被害人投資之際，已四處調借款項，陷入
        財務困難之狀況，其否認犯行，辯稱係遭乙○○所騙云云，顯係事後卸責之
        詞，核無可採，為其論據。
    三、訊據被告癸○○於本院審理中，仍堅決否認有何犯行，辯稱伊在八十六年六
        、七月間，向乙○○購買和鼎資訊公司股票三十五萬元，至八十七年四月十
        五日，再受乙○○之騙，向其購買香港JADE COM公司股權二百萬元，經多次
        接觸，乙○○知悉伊擁有市價高達數千萬元之祖產土地，乃生覬覦之心，不
        斷對伊鼓吹華威公司之美麗遠景，提出網路大學整體企劃書，加值型補習班
        企劃書等案，發布利多新聞，並舉辦各式造勢活動，另調任伊擔任華達公司
        董事長職務，予以迷惑致伊陷於錯誤，不但將多年積蓄全部投注於華威公司
        ，並提供不動產供乙○○設定抵押借款，共計損失約一千四百萬元，又以華
        達、華威「策略聯盟」抽象之概念，誘使伊為華威公司溢價增資發行新股而
        賣力。但華達公司實際上係由乙○○家族掌握，伊在華達公司僅係掛名董事
        長，並不能掌控華達公司之財務現金運作。告訴人庚○○所投資華達公司之
        八十萬元，伊雖有簽收據，但該筆款項伊未經手，係由乙○○收取，所簽合
        夥契約書，亦係庚○○及見證律師都已簽妥後，才拿給伊簽名，伊實為乙○○詐欺集團之被害人等語。
    四、經查：
        （一）告訴人庚○○於告訴狀中指稱：「被告癸○○．．．於八十七年十月
              間．．．透過公司業務人員向告訴人招攬，參與開設加值型補習班王
              國之合夥投資．．．本件被誘騙參與投資之過程，均係由告訴人之夫
              壬○○與被告交涉，告訴人僅為契約上顯名之人」等語；於八十八年
              六月三日陳報狀復稱：「高運濤是介紹華達公司負責人即被告癸○○
              接洽補習班投資事宜．．．推薦購買華威公司股票三十萬元，配合補
              習班開設及運轉」等語；足見告訴人參與華達公司之投資及認購華威
              公司股票，係由壬○○與高運濤洽談，告訴人認購華威公司之股票，
              亦係為配合華達公司設立補習班之資金運轉。而證人壬○○於偵查中
              證稱：當初係與高運濤接洽（見偵卷第五十九頁訊問筆錄）．．．因
              我與高運濤是同學，係其找我的，他跟我說華威公司要成立一家華達
              公司來籌設一大型補習班，要找我投資，我覺得他的條件不錯，我投
              資八十萬元，買了三十萬元的股票．．．整個洽談過程癸○○及周明
              元沒有參與遊說．．．簽約當天主要是高運濤與我洽談的．．．等語
              （見偵卷第八十二頁訊問筆錄）；又證人高運濤於偵查中證稱：和徐
              雪華談合夥契約是我去洽談的，另庚○○買華威公司未上市股票也是
              我洽談的（見偵卷第七十頁訊問筆錄）．．．當初乙○○指定我協助
              華達公司成立大型補習班，所以細節我比較了解，故由我出面接洽（
              見偵卷第五十七頁背面、第五十八頁訊問筆錄）．．．是乙○○叫我
              負責招攬股東等語（見偵卷第七十頁背面訊問筆錄）；又告訴人徐雪
              華及證人壬○○於本院調查中均陳稱所投資華達公司之八十萬元，係
              乙○○叫會計收走等語（見本院八十九年一月七日訊問筆錄）。綜上
              述供述內容，顯見華威公司增資募股及華達公司籌設補習班等事宜，
              應係乙○○所籌劃，並指派高運濤招攬股東及邀約告訴人投資華達公
              司八十萬元及認購華威公司三十萬元股票，而上述告訴人及關係證人
              所述情節，並無指向被告癸○○有何參與招攬投資或收取投資款等行
              為。
        （二）雖被告廖振身居華達公司董事長一職，但觀之被告癸○○所提華達公
              司股東名簿所載，該公司股東為癸○○、丁○○、辛○○、己○○、
              戊○○、丙○○○、甲○○等七人，所占股數分別為二五○股、一○○股、三七五股、三○○股、六五○股、四五○股、三七五股；而周
              煌元、己○○、戊○○、丙○○○、甲○○等五人，則分別係被告周
              明元之胞弟、弟媳、父親、母親、胞兄，此經被告乙○○陳明在卷，
              以渠等所占股份共一八七五股，遠超過被告癸○○之二五○股；再參
              以本院卷附臺北市政府建設局函送之華達公司登記事項卡所載，華達
              公司迄八十七年八月六日，始改選董事長為癸○○；且證人即華威公
              司會計冷麗雪於偵查中證稱：乙○○對外是說華達公司是華威的關係
              企業．．．帳目部分乙○○說他會處理（見偵卷第五十頁、第五十一
              頁、第五十二頁背面訊問筆錄）．．．華達公司沒有獨立會計部門．
              ．．華達的帳．．．好像是經過會計師，事情均乙○○及一位黃先生
              在處理．．．我不清楚華達公司員工薪水由何人支付，員工薪資均用
              轉帳的，但我知道後來華達的薪資拖了很久，後來乙○○以其自己資
              金支付．．．（見偵卷第八十二頁背面、第八十三頁）等情，應足認
              華達公司應屬乙○○之家族企業，主要事務應係乙○○實際處理，則
              被告癸○○辯稱係乙○○調派伊擔任華達公司董事長，僅為掛名之負
              責人等情，應可採信。
        （三）綜上所述，告訴人及證人之供述，並無指向被告癸○○有進行華威公
              司增資募股及華達公司籌設補習班等投資事宜之籌劃或招攬股東等行
              為，且華達公司實際上係乙○○之家族企業，被告癸○○不過係名義
              上之負責人，並無實質控股權，則顯然不能以告訴人及上述證人之供
              述，為不利被告癸○○之認定。至於被告癸○○雖有簽立與告訴人合
              夥開設補習班之合夥契約書及收取告訴人八十萬元投資款之收具，此
              有該合夥契約書及收具可稽，惟因其為華達公司名義負責人，上開文
              件本即應由其具名簽立，是單就其簽立上開文件之事實，尚不足據以
              推認其有詐欺之犯意，且華威公司增資及華達公司籌設補習班等事宜
              ，係乙○○實際籌劃，已如前述，復無證據證明被告癸○○與乙○○
              間有何詐欺取財之犯意聯絡，則積極證據尚不足證明被告癸○○有被
              訴犯行，揆諸前揭說明，自應為其無罪之諭知。
參、被告乙○○部分：
    一、按已經提起公訴或自訴之案件，在同一法院重行起訴者，應諭知不受理之判
        決，並得不經言詞辯論為之，刑事訴訟法第三百零三條第二款、第三百零七
        條分別定有明文。
    二、查被告乙○○被訴於八十七年二月間，夥同其妻張麗華，共同基於概括犯意
        之聯絡，意圖為自己不法之所有，為使華威公司增資案能順利募集，對外佯
        稱公司營運及信譽良好，且網際網路前途看好，華威公司除陸續推出新企劃
        案外，主管機關亦將核准該公司股票上櫃等種種說詞，並連續偽造不實公司
        營運資料及財務報表等文書，偽稱八十七年八月份公司獲利二千三百七十二
        萬四千四百三十五元，八十七年九月份獲利二千二百零九萬一千五百二十一
        元，以欺騙全體股東及投資大眾，足以致損害於全體股東及投資大眾之利益
        。渠二人又共同連續偽稱公司業務推展順利，若以客戶每人年付上網費用以
        三萬元計算，公司營收將大幅增加，約可獲利達九億元，並將上開不實訊息
        提供於傳播媒體，宣稱華威公司將於八十七年十二月底計劃上櫃，利用傳媒
        之力將此不實消息公佈，致使自訴人等及其他眾多投資人陷於錯誤，紛紛挹
        注鉅額資金，嗣乙○○等人取得資金後，即宣佈公司財務狀況欠佳而將歇業
        ，並避不見面，顯涉有偽造文書、詐欺犯行等事實，業經華威公司股東陶家
        駒、癸○○、李育仁、楊錫濱於八十八年十月十八日，向本院提起自訴，經
        本院以八十八年自字第九四八號受理，尚未判決，此均有該案卷節錄影本附
        卷可稽。
    三、本件與前開本院八十八年自字第九四八號案件，就被告乙○○涉嫌詐欺取財
        部分之被訴犯行，顯有時間緊接，觸犯相同罪名之連續犯裁判上一罪關係，
        為同一案件。公訴人於八十八年十一月十七日就同一案件，向本院重行起訴
        ，依上揭說明，爰不經言詞辯論，就被告乙○○被訴部分逕為不受理之判決
        。
據上論斷，應依刑事訴訟法第三百零一條第一項、第三百零三條第二款、第三百零七
條，判決如主文。
本案被告癸○○被訴部分經檢察官蘇佩鈺到庭執行職務
中      華      民      國    八十九    年      一      月    三十一    日
                                    臺灣臺北地方法院刑事第六庭
                                        法  官  黃  明  發
右正本證明與原本無異。
如不服本判決，應於判決送達後十日內，向本院提出上訴狀。
                                        書記官  陳  梅  惠
中      華      民      國    八十九    年      二      月      十一    日


司法院資訊處製作；財團法人民間司法改革基金會備份。
